臺灣士林地方法院交通事件裁定　　　　　　　　　　九十一年度交聲字第一四八號
　　原處分機關　交通部公路局臺北區監理所基隆監理站
　　異　議　人
　　即受處分人　甲○○
右列受處分人因違反道路交通管理處罰條例案件，對於交通部公路局臺北區監理所基
隆監理站九十一年一月十四日所為之處分（原處分案號：基監字第裁四二—Ｃ000
00000號），聲明異議，本院裁定如左：
    主  文
異議駁回。
    理  由
一、按汽車駕駛人，駕駛汽車肇事致人受傷或死亡，應即採取救護或其他必要措施，
    並向警察機關報告，不得駛離；違者吊扣其駕照三個月至六個月；逃逸者吊銷其
    駕駛執照。次按汽車駕駛人曾依第六十二條第一項之規定吊銷駕駛執照者，終身
    不得考領駕駛執照。道路交通管理處罰條例第六十二條第一項、第六十七條分別
    定有明文。
二、本件異議人即受處分人甲○○於民國九十年十一月二十七日凌晨零時四十四分許
    ，與友人飲酒後，已不能安全駕駛動力交通工具，竟仍駕駛車牌號碼八Ｃ─八七
    一六號自小客車，沿臺北縣汐止市○○路○段左轉樟樹二路由東往西方向行駛，
    途經臺北縣汐止市○○○路二十號前，未注意在遵行車道內行駛及注意車前狀況
    ，貿然偏左行駛，而跨越該路段之行車分向線駛入對向車道，復殊未注意在其同
    向車前狀況，即亦沿臺北縣汐止市○○○路由東往西方向正依規定僅靠路邊行走
    之路人陳進順，因酒醉意識不清應變不及，致其所駕駛之前開自小客車左前葉子
    板自後側撞陳進順，陳進順因而彈起再撞及受處分人所駕駛之自小客車前擋風玻
    璃落地後倒臥不起，受有顏面及頭部腫脹、後頭部血腫、兩手臂及右手肘外側挫
    傷、左小腿後側皮下出血等傷害，詎受處分人竟於肇事後，未為必要之救護或措
    施並向警察機關報告，反而駕車逃逸。嗣經目擊證人楊文武、王麗花記下肇事車
    輛車號向巡邏至該處之警員報告，並將陳進順送醫急救，但仍因傷重延至同年月
    二十八日晚上十一時二十二分許不治死亡。經臺北縣政府警察局汐止分局社后派
    出所警員掣單舉發，認其違反道路交通管理處罰條例第六十二條第一項之規定，
    並經原處分機關即交通部公路局臺北區監理所基隆監理站依上開規定及違反道路
    交通管理事件統一裁罰標準及處理細則等規定，於九十一年一月十四日裁處吊銷
    受處分人之駕駛執照，並依同條例第六十七條規定，諭知自九十一年二月十四日
    起終生不得重新考領駕駛執照。
三、聲明異議意旨略以：本件交通事故，刻由臺灣士林地方法院檢察署（案號：九十
    年度偵字一一七二九號）偵查中，關於肇事「逃逸」之事實，尚待檢察官調查認
    定，原處分機關妄下定論，實嫌草率；又受處分人為業務員，駕駛車輛乃伊工作
    上不可欠缺之基本需求，如剝奪伊重新考領駕駛執照之權利，將導致受處分人謀
    生困難，為此狀請撤銷原處分等語。
四、經查
  (一)受處分人因本件違規事由，另涉違反刑法第一百八十五條之四肇事逃逸罪，業經
    檢察官偵查起訴公訴，並經本院以九十一年度交易字第一○五號判決有罪確定，
    有該判決書一份附卷足參。其肇事逃逸之行為，已據該刑事判決認定屬實，判決
    書內容載有：「被告甲○○駕駛車牌號碼八Ｃ─八七一六號銀色箱型休旅車於前
    開時、地，因未注意車前狀況，並因夜間無車而駛越行車分向線致車左前葉子板
    擦撞行人陳進順後彈起，陳進順頭部再撞及被告甲○○駕駛之前開車輛左側擋風
    玻璃，當時被告甲○○知道撞到人且知道行人係穿暗色衣服但因心中害怕有刑責
    ，故雖有迴轉折返現場想知道行人是否受傷並搖下車窗，但始終未下車查看或通
    知救護車及警方隨即逃離現場，且旋於當日下午即將車送往臺北縣新莊市○○○
    路四二六號修車廠修理之事實，業據被告甲○○於警訊時【詳見臺灣士林地方法
    院檢察署九十年度偵字第一一七二九號偵查卷第七頁至第十二頁稱：「（問：你
    是否在九十年十一月二十七日零時五十分許在汐止市○○○路二十號前駕駛你所
    有車號八Ｃ─八七一六撞擊一位行人後逃逸？）我有撞到行人，並將車子開回現
    場看，但沒看到東西我就將車子駛離現場。」、「（問：請將當天撞到行人時情
    形詳述？）我當天是由汐止市○○路○段左轉往樟樹二路底方向行駛，行經樟樹
    二路二十號前時，當時因工作精神狀況不佳，而且路燈很暗，並未注意到前方行
    人而不小心撞到該行人。（問：該行人身穿何種衣服？）他是穿暗色衣服。」、
    「我駕車也是行駛在比較靠馬路中央線，所以才會被我撞到。（問：你撞到該行
    人後是如何逃離現場？）撞到該行人後我就緊急煞車停靠路邊大約十公尺遠，然
    後迴轉至肇事現場，沒看到撞到任何東西，隨即駕車往大同路二段轉樟樹一路回
    家。（問：你回到現場時是否有下車查看？）回到現場時我只搖下車窗查看，並
    沒有下車查看。（問：你既然有撞到人為何不下車查看？）我撞到人時當時很害
    怕，也不知該怎麼辦，而且搖下車窗看到沒有人隨後就駕車逃離現場。」、「（
    問：你於肇事後是否有通知警方或救護車前往救護？）沒有。」、「（問：你車
    子有哪些部分損壞？）我的車子有左邊大燈、左前方板金稍微凹陷、前方擋風玻
    璃左邊部分裂掉，左邊照後鏡損壞，前方擋風玻璃Ａ柱凹陷。（問：你車子肇事
    後於何時將車子遷往何處修理場修理？）我將車子於當日（二十七）下午十五時
    許，遷往新莊市○○○路四百二十六號，我朋友的姑丈所開的修車廠修理。」等
    語】及偵查中【詳見同署九十年度偵字第一一七二九號偵查卷第七十頁背面至第
    七一頁背面九十年十二月二日庭訊稱：「（問：當時是否在樟樹二路二十號對面
    是否有撞到人？）是的，當時我車速四、五十公里，我左轉樟樹二路上我車上路
    中間虛線上，我看到有一行人與我同方向之左前方的路邊行走，當時他背對我走
    靠路邊。（問：為何會撞到該行人？）當天我精神不好，且沒有很注意該行人身
    著深色衣服，當時路段很暗，我車子直行在中線上面，因晚上沒車，待我到肇事
    地點看到被害人時來不及閃，我車左前方葉子板撞到他，接著他的頭撞到我車左
    前擋風玻璃，以致我車左前擋風玻璃都碎了。（問：撞到後你如何處理？）我知
    道撞到他後，往前開約十公尺後迴轉到肇事現場，但我沒停車下去看，我就繼續
    將車往大同路方向行。（問：你迴轉目的？）我是要回去看該行人有無受傷。（
    問：既然要看該行人有無受傷，為何沒車下去看？）我車子一直開過去，沒停沒
    看到人，因當時心裡害怕有刑責，所以我駕車繼續往大同方向駛離現場。（問：
    知否你如何撞行人會死亡？）知道。」、「（問：你是否事後有去修車？）當天
    下午三時左右將前方擋風玻璃及前方葉子板及此次肇事致損部分修復。」等語、
    詳見同署九十一年度調偵字第一二五號偵查卷第十二頁背面九十一年五月十五日
    庭訊稱：「（問：肇事當天行經樟樹二路路旁是否有路燈？）有，單邊有路燈，
    沒有故障，但光線不是很亮，但視線還是足以讓我看到死者走在路上，只是因為
    距離太近，致我閃避不及而撞上。」等語】多次供承在卷，核與修車廠即宣奕企
    業有限公司人員李議宗於警訊時（詳見同署九十年度偵字第一一七二九號偵查卷
    第十三頁至第十四頁）證述之情節相符，另被告甲○○於車禍發生後未下車救護
    即行駕車逃逸，幸由目擊證人楊文武及王麗花記下肇事車輛之車牌號碼，向巡邏
    至該處附近之社后派出所員警報告，並將陳進順送往臺北市立忠孝醫院救治，嗣
    經警方調取肇事現場附近之臺灣航電有限公司監視錄影帶供楊文武確認得知車號
    確係八Ｃ─八七一六號銀色箱型休旅車而查知車主係許豔芬，始循線於九十年十
    二月二日上午八時三十分許通知被告甲○○製作警訊筆錄等情，亦分據目擊證人
    楊文武先後三次於警訊時（詳見同署九十年度相字第七九六號相驗卷第四頁至第
    五頁、同署九十年度偵字第一一七二九號偵查卷第十七頁至第十八頁、同卷第十
    九頁）、偵查時（詳見同署九十年度相字第七九六號相驗卷第二一頁至第二二頁
    九十年十一月二十八日庭訊筆錄）及本院審理中（詳見本院九十一年七月二十五
    日庭訊筆錄第三頁至第七頁）、證人王麗花於偵查時及本院審理中（詳見同署九
    十年度相字第七九六號相驗卷第二二頁、本院九十一年七月二十五日庭訊筆錄第
    七頁至第八頁）及證人即承辦警員莊黎郎於本院九十一年七月十二日調查時（詳
    見本院九十一年七月十二日庭訊筆錄）證述在卷，參以被告甲○○於偵查中多次
    描述該路段有路燈並有看到行人，且被告甲○○前開於偵查中之自白均有選任辯
    護人在場等情，堪認其自白係出於任意性且與各證人所述情節均相符。此外，復
    有臺北縣警察局汐止分局社后派出所相驗案件初步調查報告表（附於同署九十年
    度相字第七九六號相驗卷第三頁，記載九十年十一月二十七日零時五十分，在臺
    北縣汐止市○○○路二十號對面發生車禍，死者係陳進順，報案人係楊文武，肇
    事車輛肇事後往大同路逃逸，顯見本案報驗時尚未尋獲被告甲○○）、道路交通
    事故調查報告表附現場圖（附於同署九十年度相字第七九六號相驗卷第九頁至第
    十頁，載明肇事逃逸車輛係ＸＸ─八七一六號車未注意車前路況，致撞及停立路
    旁之被害人陳進順後未及時停車查看反而調頭加速逃逸）、現場照片十六幀（附
    於同署九十年度相字第七九六號相驗卷第十一頁至第十八頁）、臺北縣警察局汐
    止分局移送書（附於同署九十年度偵字第一一七二九號偵查卷第二頁，記載被告
    甲○○係於九十年十二月二日始為警尋獲）、臺北縣警察局舉發違反道路交通管
    理事件通知單（附於同署九十年度偵字第一一七二九號偵查卷第三二頁，記載九
    十年十二月二日對被告甲○○開立，開立事由為肇事逃逸致人死亡）、楊文武指
    認被告甲○○照片（附於同署九十年度偵字第一一七二九號偵查卷第三三頁）、
    李議宗提供之八Ｃ─八七一六號箱型車上更換損壞物照片（附於同署九十年度偵
    字第一一七二九號偵查卷第三四頁）、保養廠管理系統（車籍資料管理系統）基
    本資料管理（附於同署九十年度偵字第一一七二九號偵查卷第三五頁，記載八Ｃ
    ─八七一六號箱型車主係許艷芬）、宣奕企業有限公司開立八Ｃ─八七一六號車
    之車損明細（附於同署九十年度偵字第一一七二九號偵查卷第三六頁）、車籍作
    業系統查詢認可資料（附於同署九十年度偵字第一一七二九號偵查卷第三七頁，
    記載八Ｃ─八七一六號車係許艷芬所有）、被告甲○○肇事致死案發現場監視錄
    影帶翻拍粘貼照片六張（附於同署九十年度偵字第一一七二九號偵查卷第三九頁
    至第四一頁）、被告甲○○指認肇事車輛修復、受損部位現場粘貼照片（附於同
    署九十年度偵字第一一七二九號偵查卷第四二頁至第四三頁）、被告甲○○肇事
    車輛採證粘貼照片（附於同署九十年度偵字第一一七二九號偵查卷第四四頁至第
    五五頁，顯示左前擋泥板、左前葉子板上方內側有板金重新烤漆痕、左前方向燈
    有擦撞痕、右擋風玻璃下方有更換玻璃痕跡、右前座下方地板有玻璃碎片、左邊
    照後鏡有擦撞痕、駕駛座前中控台接縫處有玻璃碎片、前擋風玻璃有更換痕跡、
    前擋風玻璃左下方有修護車輛烤漆痕跡、該前擋風玻璃換過沒有玻璃型號、原裝
    車窗玻璃有玻璃型號）、臺北縣警察局汐止分局處理交通事故現場照片黏貼卡（
    附於同署九十年度偵字第一一七二九號偵查卷第五六頁至第六三頁）等附卷可稽
    ，是以被告甲○○嗣於本院審理時翻異前詞，辯稱當時是向檢察官陳稱係撞到東
    西云云，顯屬無稽，應係事後卸責之詞，不足採信；況倘係撞到東西，又何須心
    裡害怕、心情緊張？（參見本院九十一年七月二十五日庭訊筆錄第九頁及第十五
    頁），益徵被告甲○○駕車肇事逃逸乙節堪以認定。」，並經本院核閱全卷無誤
    ，足見受處分人肇事逃逸之事實甚為明確，且經判決確定，受處分人指原處分機
    關之裁罰係妄下定論云云，殊無足採。
  (二)按首揭道路交通管理處罰條例第六十二條及第六十七條規定之立法意旨，概以交
    通事故之發生，常非於己之鄰親家里，時有告救不能情事，乃科以肇事者須即採
    取救護或其他必要措施，並應向警察機關報告之法定義務，以防因就醫延誤致生
    無謂傷亡，並俾得通知傷亡者家屬到場，亦明責任，是凡肇事人於行車肇事致人
    受傷或死亡，未即採取救護或其他必要措施，並向警察機關報告，即駕車駛離現
    場者，均應依該規定處罰。本件受處分人駕車肇事致人受傷，未報警處理即行駛
    離已如上述，揆諸前揭說明意旨，受處分人顯已違背其法定救助並報告義務至明
    ，則原處分機關據以援引上開規定，裁處吊銷其駕駛執照及不得考領駕駛執照並
    無不當。
  (三)綜上所陳，受處分人有肇事逃逸之違規之事實甚明，其所辯無非圖卸之詞，尚無
    足採。從而原處分機關據以援引首揭規定，裁處吊銷駕駛執照，並無不當。本件
    聲明異議為無理由，應予駁回。
五、末按七十五年五月二十一日修正公布之道路交通管理處罰條例第六十二條第二項
    （本條項已於八十六年一月二十二日修正併入第六十二條第一項）規定，汽車駕
    駛人駕駛汽車肇事致人受傷或死亡，應即採取救護或其他必要措施，並向警察機
    關報告，不得逃逸，違者吊銷駕駛執照。其目的在增進行車安全，保護他人權益
    ，以維護社會秩序，與憲法第二十三條並無牴觸（司法院大法官會議釋字第二八
    四號解釋參照）。又道路交通管理處罰條例第六十七條第一項明定，因駕車逃逸
    而受吊銷駕駛執照之處分者，不得再行考領駕駛執照（本條項業於九十年一月十
    七日修正公布為終身不得考領駕駛執照）。該規定係為維護車禍事故受害人生命
    安全、身體健康必要之公共政策，且在責令汽車駕駛人善盡行車安全之社會責任
    ，屬維持社會秩序及增進公共利益所必要，與憲法第二十三條尚無違背。惟凡因
    而逃逸者，吊銷其駕駛執照後，對於吊銷駕駛執照之人已有回復適應社會能力或
    改善可能之具體事實者，是否應提供於一定條件或相當年限後，予肇事者重新考
    領駕駛執照之機會，有關機關應就相關規定一併儘速檢討，使其更符合憲法保障
    人民權益之意旨，司法院大法官會議釋字第五三一號解釋著有明文可參。是受處
    分人辯稱：原處分剝奪伊重新考領駕駛執照之權利云云，尚非無據。準此，則受
    處分人經吊銷駕駛執照後，是否已有回復適應社會能力或改善可能之具體事實，
    在一定條件或相當年限後，准予重新考領駕駛執照，宜由有關機關儘速檢討訂定
    相關規定，以符上開解釋意旨，併予指明。
據上論斷，應依道路交通案件處理辦法第十九條，裁定如主文。
中      華      民      國    九十一    年     十一     月     十二     日
                                  臺灣士林地方法院交通法庭
                                      法  官  李  昆  霖
右正本證明與原本無異。
如不服本裁定應於送達後五日內向本院提出抗告狀。
                                      書記官  李  佩  真
中      華      民      國    九十一    年     十一     月     十四     日
